【裁判字號】    97,易,1620
【裁判日期】    971125
【裁判案由】    違反毒品危害防制條例
【裁判全文】
臺灣彰化地方法院刑事判決              97年度易字第1620號
公  訴  人  臺灣彰化地方法院檢察署檢察官
被      告  甲○○
                    現另案羈押在臺灣彰化看守所
上列被告因違反毒品危害防制條例案件，經檢察官提起公訴（九
十七年度毒偵字第三一五二號），本院判決如下：
    主  文
甲○○施用第二級毒品，累犯，處有期徒刑捌月，扣案之甲基安
非他命柒包（含袋總重點貳貳玖公克）均沒收銷燬之，另扣案
之塑膠鏟管壹支沒收。
    事  實
一、甲○○前因自民國九十四年十一月某日起至九十五年一月十
    七日或其前四日止施用第二級毒品之案件，經本院以九十五
    年度斗簡字第二三四號判處有期徒刑六月確定，因持有第一
    級毒品案件，經本院以九十五年度易字第四○三號判處有期
    徒刑六月確定，因施用第二級毒品案件，經臺灣高等法院臺
    中分院以九十五年度上訴字第二九二三號分別判處有期徒刑
    六月、七月，應執行有期徒刑十月確定；上開案件，嗣經送
    監接續執行，後經臺灣高等法院臺中分院以九十六年聲減字
    第四○九號裁定，將本院九十五年度斗簡字第二三四號施用
    第二級毒品案件減為有期徒刑三月，將本院九十五年度易字
    第四○三號持有第一級毒品案件減為有期徒刑三月，上開二
    案並合併定其應執行之刑為有期徒刑五月又十五日確定，將
    臺灣高等法院臺中分院九十五年度上訴字第二九二三號施用
    第二級毒品案件分別減為有期徒刑三月、三月又十五日，應
    執行有期徒刑五月確定，甫於九十六年十一月二十五日因縮
    刑期滿而執行完畢。另因施用毒品案件，經本院以九十年度
    毒聲字第二六七二號裁定送強制戒治，嗣經戒治所評定合格
    ，認無繼續戒治之必要，由本院以九十一年度毒聲字第一四
    二二號裁定停止戒治，於九十一年六月二十六日停止戒治，
    所餘戒治期間付保護管束，後經本院以九十一年度毒聲字第
    二一三四號裁定撤銷停止戒治，令入戒治處所繼續施以強制
    戒治，並於九十二年二月十七日執行完畢。詎甲○○仍不知
    悔改，復基於施用第二級毒品甲基安非他命之犯意，於九十
    七年七月二十六日下午五時許，在彰化縣二水鄉濁水溪旁某
    處，以將第二級毒品甲基安非他命置於玻璃吸食器內用火燒
    烤而吸其煙霧之方式，施用第二級毒品甲基安非他命一次。
    嗣於九十七年七月二十七日中午十二時五分許，因另案為警
    在彰化縣田中鎮○○里○○街三一三號維力游泳池前逮捕，
    於未被有偵查犯罪職權之機關或公務員發覺其犯罪前，主動
    向彰化縣警察局田中分局二水分駐所警員表示其犯行，而自
    首接受裁判，並扣得甲基安非他命七包（含袋總重三點二三
    九公克），及其所有、供自己施用第二級毒品甲基安非他命
    所用之塑膠鏟管一支，而查悉上情。
二、案經彰化縣警察局田中分局報告臺灣彰化地方法院檢察署檢
    察官偵查起訴。
    理  由
一、按被告以外之人於審判外之言詞或書面陳述，除法律有規定
    者外，不得作為證據。除顯有不可信之情況外，從事業務之
    人於業務上或通常業務過程所須製作之紀錄文書、證明文書
    ，亦得為證據。刑事訴訟法第一百五十九條第一項、第一百
    五十九條之四第二款分別定有明文。經查，詮昕科技股份有
    限公司濫用藥物尿液檢驗報告，係負責檢驗濫用藥物尿液之
    詮昕科技股份有限公司人員，依其檢驗結果所製作之紀錄文
    書，雖屬被告以外之人於審判外之書面陳述，然因係屬從事
    科學檢驗業務之人於業務上所製作之紀錄文書，且無顯不可
    信之情況，依刑事訴訟法第一百五十九條之四第二款之規定
    ，自得採為認定本件犯罪事實所憑之證據。
二、訊據被告甲○○對於上開施用第二級毒品甲基安非他命之犯
    行，坦承不諱，且其於九十七年七月二十七日自首後，經警
    採其尿液送驗，結果呈甲基安非他命陽性反應，此有應受尿
    液採樣人尿液檢體採集送驗紀錄表、詮昕科技股份有限公司
    濫用藥物尿液檢驗報告各一紙在卷可稽，再扣案之透明結晶
    七包，確含甲基安非他命成分，甲基安非他命含袋總重三點
    二三九公克，此有詮昕科技股份有限公司藥物檢驗報告一紙
    在卷可考，復有照片一幀在卷為證，以及甲基安非他命七包
    、塑膠鏟管一支扣案為憑，足徵被告之自白確與事實相符。
    另按毒品危害防制條例於九十二年七月九日修正公布，自九
    十三年一月九日施行，其中第二十條、第二十三條將施用毒
    品之刑事處遇程序，區分為「初犯」及「五年內再犯」、「
    五年後再犯」。依其立法理由之說明：「初犯」，經觀察、
    勒戒或強制戒治後，應為不起訴處分或不付審理之裁定；經
    觀察、勒戒或強制戒治執行完畢釋放後，「五年內再犯」者
    ，因其再犯率甚高，原實施之觀察、勒戒及強制戒治既已無
    法收其實效，爰依法追訴或裁定交付審理。至於經觀察、勒
    戒或強制戒治執行完畢釋放後，「五年後再犯」者，前所實
    施之觀察、勒戒或強制戒治已足以遮斷其施用毒品之毒癮，
    為期自新及協助其斷除毒癮，仍適用「初犯」規定，先經觀
    察、勒戒或強制戒治之程序。從而依修正後之規定，僅限於
    「初犯」及「五年後再犯」二種情形，始應先經觀察、勒戒
    或強制戒治程序。倘被告於五年內已再犯，經依法追訴處罰
    ，縱其第三次（或第三次以上）再度施用毒品之時間，在初
    犯經觀察、勒戒或強制戒治執行完畢釋放五年以後，已不合
    於「五年後再犯」之規定，且因已於「五年內再犯」，顯見
    其再犯率甚高，原實施觀察、勒戒或強制戒治，已無法收其
    實效，即應依該條例第十條處罰。（最高法院九十五年度第
    七次刑事庭會議決議第二點參照）。本件被告前因施用毒品
    ，經強制戒治後，於九十二年二月十七日執行完畢，又於五
    年內之九十四年十一月某日起至九十五年一月十七日或其前
    四日止施用第二級毒品，經本院以九十五年度斗簡字第二三
    四號判處有期徒刑六月確定，此有臺灣彰化地方法院檢察署
    刑案資料查註紀錄表及臺灣高等法院被告前案紀錄表各一份
    在卷可考，則其再犯本件施用第二級毒品犯行，按諸前揭說
    明，自無毒品危害防制條例第二十條第三項規定之適用，而
    應按同條例第二十三條第二項規定，依法論科。本件事證明
    確，被告施用第二級毒品甲基安非他命之犯行，應堪認定。
三、核被告所為，係犯毒品危害防制條例第十條第二項之施用第
    二級毒品罪。被告為施用第二級毒品，而持有該級毒品，其
    持有之低度行為，應為施用之高度行為所吸收，不另論罪。
    又被告前因施用第二級毒品案件，經本院以九十五年度斗簡
    字第二三四號判處有期徒刑六月確定，因持有第一級毒品案
    件，經本院以九十五年度易字第四○三號判處有期徒刑六月
    確定，因施用第二級毒品案件，經臺灣高等法院臺中分院以
    九十五年度上訴字第二九二三號分別判處有期徒刑六月、七
    月，應執行有期徒刑十月確定；上開案件，嗣經送監接續執
    行，後經臺灣高等法院臺中分院以九十六年聲減字第四○九
    號裁定，將本院九十五年度斗簡字第二三四號施用第二級毒
    品案件減為有期徒刑三月，將本院九十五年度易字第四○三
    號持有第一級毒品案件減為有期徒刑三月，上開二案並合併
    定其應執行之刑為有期徒刑五月又十五日確定，將臺灣高等
    法院臺中分院九十五年度上訴字第二九二三號施用第二級毒
    品案件分別減為有期徒刑三月、三月又十五日，應執行有期
    徒刑五月確定，甫於九十六年十一月二十五日因縮刑期滿而
    執行完畢等情，此有臺灣彰化地方法院檢察署刑案資料查註
    紀錄表及臺灣高等法院被告前案紀錄表各一份在卷可稽，其
    於受有期徒刑執行完畢後，五年以內故意再犯本件有期徒刑
    以上之罪，為累犯，應依刑法第四十七條第一項規定，加重
    其刑。再被告於為上開施用第二級毒品之犯行後，係在未被
    有偵查犯罪職權之機關或公務員發覺其犯罪前，即主動向彰
    化縣警察局田中分局二水分駐所警員表示其犯行，而自首接
    受裁判，此有警詢筆錄一份在卷可佐，爰依刑法第六十二條
    前段規定，減輕其刑，並依刑法第七十一條第一項規定，與
    前開加重其刑部分，先加後減。爰審酌被告曾因施用毒品經
    送觀察、勒戒、強制戒治後，仍未能戒斷，顯然未能善體國
    家設置觀察、勒戒、強制戒治機構，協助毒品施用者戒除毒
    癮之良法美意，及其犯罪之動機、目的、生活狀況、品行、
    所生危害，暨犯罪後坦承犯行，態度尚屬良好等一切情狀，
    量處如主文所示之刑。扣案之甲基安非他命七包（含袋總重
    三點二三九公克），為毒品危害防制條例第二條第二項第二
    款所稱之第二級毒品，均應依同條例第十八條第一項前段規
    定，沒收銷燬之；另扣案之塑膠鏟管一支，係被告所有、供
    其施用第二級毒品甲基安非他命所用之物，此經被告供陳明
    確（本院卷第五三頁），應依刑法第三十八條第一項第二款
    規定，宣告沒收。
據上論斷，應依刑事訴訟法第二百九十九條第一項前段，毒品危
害防制條例第十條第二項、第十八條第一項前段，刑法第十一條
前段、第四十七條第一項、第六十二條前段、第三十八條第一項
第二款，判決如主文。
本案經檢察官林子翔到庭執行職務。
中    華    民    國    97    年    11    月    25    日
                        刑事第六庭    法  官  鄭舜元
以上正本證明與原本無異。
如不服本判決應於收受判決後10日內向本院提出上訴書狀，並
應應敘述具體理由。其未敘述上訴理由者，應於上訴期間屆滿
後20日內向本院補提理由書(均須按他造當事人之人數附繕本)
「切勿逕送上級法院」。
中    華    民    國    97    年    11    月    25    日
                                      書記官  陳秀香
附錄：論罪科刑法條：
毒品危害防制條例第十條：
施用第一級毒品者，處六月以上五年以下有期徒刑。
施用第二級毒品者，處三年以下有期徒刑。


司法院資訊處製作；財團法人民間司法改革基金會備份。
